【裁判字號】    88,訴緝,158
【裁判日期】    890630
【裁判案由】    殺人未遂等
【裁判全文】
臺灣板橋地方法院刑事判決                        八十八年度訴緝字第一五八號
    公  訴  人  臺灣板橋地方法院檢察署檢察官
    被      告  甲○○
    選任辯護人  舒建中
右列被告因殺人未遂等案件，經檢察官提起公訴 (八十六年度偵字第二○九號)，本
院判決如左：
    主  文
甲○○共同意圖供自己犯罪之用而持有軍用槍及子彈，累犯，處有期徒刑壹年陸月
。
改造仿克洛克廠半自動玩具手槍把及子彈貳拾陸顆均沒收。
    事  實
一、甲○○曾於民國八十年五月三十一日，因違反懲治盜匪條例案件，經本院以七十
    九年度少訴緝字第一○號判處有期徒刑五年六月確定，於八十年七月十六日開始
    執行，八十二年八月十七日縮短刑期假釋出監，至八十五年三月二十六日假釋期
    滿而執行完畢。仍不知悛悔，於八十四年某日，在其臺北縣新莊市○○路五二０
    巷二弄三號三樓住處，明知吳明燈（年籍不詳）於臨死前所交付之仿克洛克廠（
    ＣＬＯＣＫ）半自動手槍製造之改造玩具手槍三把及子彈二十六顆，具有殺傷力
    ，非經許可，不可持有，竟未經許可而無故持有之。嗣甲○○因知悉其已滿十八
    歲之友人丙○○（業經本院判處有期徒刑一年六月確定）於八十五年十一月間遭
    乙○○及其友人毆打，且遭乙○○揚言稱：要吵架，若有槍隨時可以來找等語，
    甲○○遂起意持上開槍、彈犯妨害自由及傷害罪，而變更單純持有為意圖供自己
    犯罪之用，繼續持有前開可供軍事戰鬥用途之手槍、子彈後，於八十五年十二月
    十日二十一時三十分許，夥同與其有犯意聯絡之丙○○，分持上開具有殺傷力之
    手槍中之二把（業已裝填具有殺傷力之子彈），由甲○○駕車搭載丙○○至臺北
    縣新莊市○○路、昌隆街口「廟口檳榔攤」，由丙○○下車持槍脅迫乙○○登車
    ，而非法剝奪其行動自由，再由甲○○駕車，丙○○坐於後座右側，持槍對著坐
    於後座左側之乙○○，甲○○旋即駕車行至同縣五股鄉○○○路旁時，共同基於
    普通傷害之犯意，命乙○○下車，由丙○○繼續持槍在旁監視、甲○○下手以槍
    柄敲擊乙○○頭部並向其左股部射擊一槍，致其左大腿槍傷合併子彈滯留（未達
    毀敗肢體正常功能之程度）、右額部裂傷（此部分業據撤回告訴）。嗣於同月十
    八日三時三十分許，在泰山鄉○○路○段七二巷十三號五樓為警查獲，並扣得上
    開手槍三把及改造子彈二十六顆。
二、案經乙○○訴由臺北縣警察局新莊分局報告臺灣板橋地方法院檢察署檢察官偵查
    起訴。
    理  由
一、訊據被告甲○○固不否認於右揭時地，無故持有上開具有殺傷力之手槍三把及子
    彈二十六顆，並與共同被告丙○○分持上開手槍中之二把（業已裝填具有殺傷力
    之前揭子彈）強押告訴人乙○○上車，共同妨害其自由等情，惟否認係其以槍柄
    敲擊乙○○頭部並向其左股部射擊一槍，辯稱：當時與丙○○強押乙○○上車後
    ，即開車前往五股工業區，後叫乙○○下車，伊並未下車，係丙○○以槍柄敲擊
    乙○○頭部並開槍射擊乙○○云云。惟查：右揭事實，業據被告於警訊時坦承不
    諱，核與告訴人於第一次警訊及證人即目擊告訴人遭被告與丙○○押走之告訴人
    之兄林裕棠於警訊中供述情形相符，並與共同被告丙○○於警訊、本院八十六年
    度訴字第一二三八號八十六年十月三日言詞辯論期日及臺灣高等法院八十六年上
    訴字第五五七三號歷次訊問時供述情節相符。且被告原係單純持有上開槍、彈，
    後因丙○○與乙○○之夙怨，始起意妨害乙○○之自由及傷害其身體後，為犯妨
    害自由及傷害之罪而持有該槍、彈，將其犯意變更為意圖供犯罪之用而持有前開
    手槍、彈藥等情，業據被告供承：係丙○○與乙○○口角，始借槍要去嚇乙○○
    ，借槍時並未打算犯罪等語在卷（詳本院八十九年四月二十七日訊問筆錄），被
    告雖於本院言詞辯論終結時坦承該槍、彈係吳明燈贈與，惟其持有槍、彈之犯意
    ，仍係將單純持有變易為意圖供犯罪之用而持有無訛，而扣案之上開槍、彈，經
    送內政部警政署刑事警察局鑑定結果，認送鑑改造手槍三枝（含彈匣三個，槍枝
    管制編號0000000000、0000000000、000000000
    0），認均係由仿ＣＬＯＣＫ廠半自動手槍製造之玩具手槍改造而成，槍身握把
    材質為塑膠，槍管及滑套材質為金屬，且槍管已貫通，機械性能良好，可擊發子
    彈，認具殺傷力；送鑑改造子彈二十六顆，經拆解其中二顆檢視，認均係由土造
    金屬彈殼填充底火及火藥，並加裝直徑約八點九ｍｍ之金屬彈頭而成，具子彈完
    整結構，認均具殺傷力，有該局八十五年十二月十八日刑鑑字第八二七五八號鑑
    驗通知書乙紙在卷可稽，既認具有殺傷力，自屬可供軍事戰鬥用途之槍彈，足見
    被告係意圖供本件犯罪之用而持有上開可供軍事用途之槍、彈。至丙○○於上開
    本院八十六年訴字第一二三八號案件審理中，雖一度改稱係其以槍柄敲擊乙○○
    頭部並向其左股部射擊一槍云云，惟於該案之言詞辯論終結前再次坦承實情，陳
    明其意係在於為被告頂替迴護，並於該案件之第二審中（即臺灣高等法院八十六
    年上訴字第五五七三號）再次陳明傷人犯行全係被告所為；另告訴人雖於第二次
    警訊及上開案件審理及本院歷次訊問時變異前供，指陳其頭部之傷係遭共同被告
    丙○○敲擊所致，經查均無確切證據，尚不足以動搖上述各人互核相符之初供，
    其等之供述無法遽為有利被告之認定，是被告所辯，顯係卸責之詞，不足採信。
    本件事證明確，被告犯行足堪認定。
二、核被告意圖供自己犯罪之用，而持有可供軍用之手槍、子彈之行為，係犯刑法第
    一百八十七條之罪；持槍脅迫乙○○登車而剝奪乙○○行動自由之行為，係犯同
    法第三百零二條第一項之罪。其與丙○○共同基於犯意之聯絡，行為之分擔，均
    為共同正犯。又被告行為後，槍砲彈藥刀械管制條例業於八十六年十一月二十四
    日公布修正，於同月二十六日生效，未經許可無故持有可發射子彈具有殺傷力之
    改造手槍及子彈罪，原第十條第三項、第十一條第三項分別修正為第十一條第四
    項、第十二條第四項，其法定刑已由三年以下有期徒刑，分別提高為一年以上七
    年以下有期徒刑併科新台幣七百萬元以下罰金及五年以下有期徒刑併科新台幣三
    百萬元以下罰金，被告犯罪時間在修正前，依新舊法比較結果，舊法法定刑度較
    輕，較為有利於被告，依刑法第二條第一項但書規定，應適用修正前之槍砲彈藥
    刀械管制條例。又依修正前槍砲彈藥刀械管制條例第十三條之一規定：犯本條例
    之罪，其他法律有較重處罰之規定者，從其規定。按刑法第一百八十七條規定：
    意圖供自己或他人犯罪之用而持有軍用槍砲、子彈者，處五年以下有期徒刑，其
    法定刑度較諸上開修正前槍砲彈藥刀械管制條例第十條第三項未經許可無故持有
    可發射金屬或子彈具有殺傷力之各式槍砲罪及同條例第十一條第三項未經許可無
    故持有彈藥罪重，被告意圖供本件犯罪之用而持有前述可供軍用之槍彈，依上開
    說明，自應適用刑法第一百八十七條之規定論處。公訴人認被告係犯槍砲彈藥刀
    械管制條例第十條第三項、第十一條第三項，並依想像競合關係，從一重處斷，
    尚有未合（參照最高法院八十二年度第三次刑事庭會議決議），惟基本事實同一
    ，本院自得變更起訴法條。被告所犯意圖供犯罪之用而持有槍彈及妨害自由二罪
    間有方法結果之牽連關係，應依刑法第五十五條後段之規定，從一重論以意圖供
    犯罪之用而持有軍用槍枝及子彈罪。被告於八十四年某日起持有扣案手槍三把、
    子彈二十六顆之行為，起訴書雖未敘及，惟為其嗣意圖供犯罪而持有之部分事實
    ，為起訴效力所及，本院自得併予審酌。又按槍、彈持有之繼續，屬於行為之繼
    續，非狀態之繼續，其行為之完結，須繼續至持有行為終了時為止。本案被告雖
    於八十四年某日即持有上開槍彈，惟其係於八十五年十二月十八日為警查獲而使
    持有行為終了，依上開說明，被告行為之完成既在假釋期滿後，自有累犯之適用
    ，附此敘明。被告有如事實欄所示之論罪科刑及執行完畢情形，有臺灣高等法院
    檢察署刑案紀錄簡覆表在卷足憑，其受有期徒刑執行完畢，五年以內再犯本件有
    期徒刑以上之罪，應依刑法第四十七條累犯之規定加重其刑。爰審酌目前槍枝氾
    濫，被告於此社會治安日益惡化之際，持有槍彈嚴重威脅社會治安，所生危害匪
    淺，且僅因共同被告丙○○遭人圍毆加害後即萌生犯罪之意，並進而妨害告訴人
    之自由，卻不知遵循法定程序訴請救濟，惟犯罪後坦承部分犯行，尚知悔悟暨告
    訴人表明宥恕之意併被告之品行、犯罪之動機、目的、手段及其他一切情狀，量
    處如主文所示之刑。至扣案之改造仿克洛克半自動玩具手槍三把及子彈二十六顆
    ，為違禁物，應依刑法第三十八條第一項第一款之規定沒收之。
三、按槍砲彈藥刀械管制條例固於八十六年十一月二十四日修正公布施行，同年二十
    六年生效，並於該條例第十九條第一項增列有保安處分之規定。但依司法院大法
    官會議於八十七年十二月十八日所著釋字第四七一號解釋，其中有關按個案情節
    符合比例原則始得適用修正後之該條例宣付保安處分之解釋，係指行為在該條例
    修正生效後者而言，至行為在該條例生效前而尚待審判之案件，依上開解釋意旨
    ，則無刑法第二條第二項之適用，亦即仍應依從新從輕之原則，而不溯及既往。
    從而行為在該條例修正生效前而犯修正後該條例第十九條第一項所列之罪，於裁
    判時，依行為人所為行為之嚴重性，表現之危險性及未來行為之期待性，縱認有
    予以感化矯正之必要性與相當性，亦僅得審究其是否合於刑法第九十條第一項之
    強制工作要件而為適法之諭知外，不得適用行為人行為時所未規定之修正後該條
    例有關保安處分規定宣付強制工作，最高法院八十八年度台上字第七三二一號判
    決意旨參照。本件被告雖曾違反懲治盜匪條例案件，此有右揭臺灣高等法院檢察
    署刑案紀錄簡覆表在卷可參，平日持有右開具殺傷力之手槍三把及子彈二十六顆
    擁槍自重，嗣因示威尋仇而變更犯意為持有可供軍用之槍彈，並持以犯本案之妨
    害自由罪，破壞他人法益，顯具有潛在之危險性格，然尚不得以此認其即有犯罪
    之習慣或以犯罪為常業，揆諸上開說明，本院認無宣付強制工作之必要，併此說
    明。
四、至被告以槍柄敲擊告訴人頭部及開槍射擊其左股部部分，起訴書雖認係觸犯刑法
    第二百七十一條第二項、第一項殺人未遂罪，惟查：訊據被告堅詞否認有殺人犯
    意，辯稱僅是要教訓告訴人等語，經查：本案告訴人與被告雙方間以往素無深仇
    大恨足啟殺端，被告並無非置告訴人於死之動機存在，且告訴人於本院八十七年
    十一月十一日訊問時亦自承：被告祇是要教訓我，並非要致我於死等語（詳本院
    八十七年十一月十一日筆錄），是被告應無致告訴人死亡之動機及理由；又細查
    告訴人被害部位係左股部遭射擊一槍，並非要害部位，而其就診時意識清醒、血
    壓穩定，呼吸脈搏正常，經入院手術取出子彈、傷口引流縫合，癒後情形良好，
    並無肢體功能毀敗情事，有慶生醫院八十六年五月十五日慶醫總字第九五五號函
    附卷足參；再查被告持槍射擊告訴人左股部後，旋即離開，未繼續朝告訴人之頭
    部或其他重要部位射擊，告訴人於被告離開後即自行前往醫院就醫一節，並據告
    訴人於警訊中陳明明確，顯見告訴人之傷勢尚非嚴重，而被告之意僅在教訓傷害
    告訴人而已，被告苟有殺人之犯意，以其與丙○○分持二槍，告訴人手無寸鐵之
    情形，告訴人受傷程度當不僅如此。綜合前開情節參互，實難謂被告於持槍射擊
    告訴人左股部之際，即有置告訴人於死之犯意，被告所辯其無殺人犯意，尚堪採
    信，是應認被告與丙○○此加害行為，應僅構成刑法第二百七十七條第一項傷害
    罪。而告訴人就此部分業已於本院調查中表示撤回告訴在卷（詳本院八十九年四
    月二十七日筆錄），本應為不受理之判決，然此部分與上揭論罪科刑部分有牽連
    犯之裁判上一罪關係，爰不另為不受理之諭知，併此敘明。
據上論結，應依刑事訴訟法第二百九十九條第一項前段、第三百條，刑法第十一條前
段、第二條第一項但書、第二十八條、第一百八十七條、第三百零二條第一項、第五
十五條、第四十七條、第三十八條第一項第一款，罰金罰鍰提高標準條例第一條前段
，判決如主文。
本案經檢察官郭緯中到庭執行職務
中      華      民      國      八十九      年     六     月    三十    日
                                      臺灣板橋地方法院刑事第四庭
                                          審判長法  官  許仕楓
                                                法  官  徐子涵
                                                法  官  游秀雯
右正本證明與原本無異。
如不服本判決應於送達後十日內向本院提出上訴狀
                                                書記官  吳玉華
中      華      民      國      八十九      年     七     月     四     日
附錄本案論罪科刑法條全文：
刑法第一百八十七條
意圖供自己或他人犯罪之用，而製造、販賣、運輸或持有炸藥、棉花藥、雷汞或其他
相類之爆裂物或軍用槍砲、子彈者，處五年以下有期徒刑。
刑法第三百零二條
私行拘禁或以其他非法方法，剝奪人之行動自由者，處五年以下有期徒刑、拘役或三
百元以下罰金。
因而致人於死者，處無期徒刑或七年以上有期徒刑，致重傷者，處三年以上十年以下
有期徒刑。
第一項之未遂犯罰之。


司法院資訊處製作；財團法人民間司法改革基金會備份。
